【裁判字號】    99,審簡上,79
【裁判日期】    990630
【裁判案由】    詐欺
【裁判全文】
臺灣士林地方法院刑事判決            99年度審簡上字第79號
上  訴  人
即  被  告  丁○○
上列上訴人即被告因詐欺案件，不服本院內湖簡易庭中華民國99
年3 月22日99年度湖簡字第179 號第一審刑事簡易判決（聲請簡
易判決處刑書案號：臺灣士林地方法院檢察署99年度偵字第1823
號），提起上訴，暨臺灣臺北地方法院檢察署檢察官移送併案審
理（臺灣臺北地方法院檢察署99年度偵字第8694號），本院管轄
第二審之合議庭判決如下：
    主  文
原判決撤銷。
丁○○幫助共同犯詐欺取財罪，處有期徒刑月，如易科罰金，
以新臺幣壹仟元折算壹日，緩刑貳年。
    事  實
一、丁○○循不詳管道所載之求職訊息應徵工作，明知向金融機
    關開立帳戶使用乃輕而易舉之事，且帳戶之提款卡及密碼可
    供存匯及提款之用，乃個人之重要理財工具，依一般社會生
    活之通常經驗，應徵工作不須交付自己帳戶之提款卡及密碼
    ，況目前詐騙集團活動猖獗，民眾因遭詐騙而匯款至人頭帳
    戶之情形層出不窮，政府及媒體均廣泛宣導，是依其為成年
    人之智識程度，應可預見將自己之銀行帳戶提供他人使用，
    恐將淪為不法集團收取他人受騙款項之用，仍不違其本意，
    而基於幫助詐欺取財之犯意，先與刊登該求職訊息之某真實
    姓名、年籍不詳之成年人聯繫後，旋依該不詳之人指示，於
    民國98年11月17日至20日之間某日，在臺北市中山區○○○
    路某便利商店，以宅配之方式，將其所申辦之華南商業銀行
    大同分行帳戶（下稱華南商銀，帳號：000000000000號）、
    彰化商業銀行吉成分行帳戶（下稱彰化銀行，帳號：000000
    000000 00 號）及中華郵政股份有限公司新店中央郵局帳戶
    （下稱新店郵局，局號：0000000 、帳號：0000000 號）之
    提款卡及密碼同時交付予該名不詳之人，該人取得上開提款
    卡及密碼等帳戶工具後，隨即轉交予所屬之詐騙集團成員使
    用。而該詐騙集團成員遂意圖為自己不法之所有，而基於詐
    欺取財之犯意聯絡，先後為如下犯行：
(一)、該詐騙集團某不詳成員於98年11月22日晚間9 時30分，撥打
    電話予丙○○（原名：陳瑋涵），佯稱為雅虎奇摩購物中心
    服務人員，並向丙○○詐稱先前網路購物所設定之付款方式
    誤設為分期付款，復由該詐騙集團另名男性成員聯絡丙○○
    ，佯稱為第一銀行客服人員「方先生」，要求丙○○至自動
    櫃員機操作取消手續云云，致丙○○陷於錯誤，遂依該詐騙
    集團成員指示，於98年11月22日晚間10時起，前往自動櫃員
    機操作所謂取消手續（實係轉帳手續），進而陸續匯款至詐
    欺集團所指示之帳戶後，該詐騙集團成員復要求丙○○將帳
    戶內款項領出存入所指定之帳戶，並佯稱係為使系統重整並
    避免資料外洩，丙○○遂再依該詐騙集團成員指示，於同日
    晚間11時許，將款項16,000元以臺北縣永和市○○路139 號
    彰化銀行內所設置之自動櫃員機存入丁○○提供之上開彰化
    銀行帳戶內。並旋遭該詐騙集團成員以丁○○提供之上揭彰
    化銀行帳戶提款卡提領一空。
(二)、該詐騙集團某女性成員復於98年11月22日晚間10時27分，撥
    打電話予乙○○，佯稱為三民書局之「許文清」小姐，並向
    乙○○詐稱先前網路購物所設定之付款方式誤為分期付款，
    復由該詐騙集團另名成年男性成員聯絡乙○○，佯稱為郵局
    行員「陳天豪」，要求乙○○至提款機操作取消手續云云，
    致乙○○陷於錯誤，遂依該詐騙集團成員指示，於98年11月
    23日，前往桃園縣蘆竹鄉○○路10號蘆竹郵局內所設置之自
    動櫃員機依照指示操作所謂取消手續（實係轉帳手續），進
    而匯出17,989元至丁○○上開新店郵局帳戶內。而旋遭該詐
    騙集團成員以丁○○提供之上揭新店郵局帳戶提款卡提領一
    空。
(三)、該詐騙集團某不詳成員復於98年11月23日上午10時許，撥打
    電話予甲○○，佯稱為其友人冠伶，因需錢孔急，欲向其借
    款云云，致甲○○陷於錯誤，而於同日15時許前往郵局臨櫃
    匯款15,000元至丁○○上開華南商銀帳戶內。詐欺集團得手
    該等款項後，因該帳戶嗣經列警示帳戶而停止交易，甲○○
    匯入之前開款項遂未遭提領。
    嗣因丙○○、乙○○及甲○○等人發覺受騙報警，始循線查
    獲上情。
二、案經臺北市政府警察局大同分局報告臺灣士林地方法院檢察
    署檢察官偵查後聲請簡易判決處刑及臺北縣政府警察局新店
    分局報告臺灣臺北地方法院檢察署檢察官偵查後移送併案審
    理。
    理  由
一、按被告以外之人於審判外之言詞或書面陳述，除法律有規定
    者外，不得作為證據；又被告以外之人於審判外之陳述，雖
    不符合同法第159 條之1 至第159 條之4 之規定，但經當事
    人於審判程序同意作為證據，法院審酌該言詞陳述或書面陳
    述作成時之情況，認為適當者，亦得為證據。當事人、代理
    人或辯護人於法院調查證據時，知有第159 條第1 項不得為
    證據之情形，而未於言詞辯論終結前聲明異議者，視為有前
    項之同意，刑事訴訟法第159 條第1 項及第159 條之5 分別
    定有明文。查本判決下列所引用之各該被告以外之人於審判
    外之陳述，雖屬傳聞證據，惟均經當事人於本院審理時同意
    採為證據使用，且迄至言詞辯論終結前亦未再聲明異議，本
    院審酌此等證據資料製作時之情況，尚無違法不當及證明力
    明顯過低之瑕疵，亦認為以之作為證據應屬適當，故揆諸前
    開規定，爰逕依刑事訴訟法第159 條之5 規定，認前揭證據
    資料均例外有證據能力，合先敘明。
二、前揭犯罪事實，業據被告丁○○於本院準備程序及審理時坦
    承不諱（參見本院卷第32頁、第42頁、第53頁），核與被害
    人丙○○、乙○○及甲○○分別於警詢時指述因遭電話詐騙
    ，而將款項匯、存入被告前揭帳戶之被害情節相符（參見臺
    灣臺北地方法院檢察署99年度偵字第8694號卷第13頁至第15
    頁、第16頁至第18頁、第19頁至第20頁）；此外，並有彰化
    銀行吉成分行98年12月9 日彰吉成字第0982927 號函暨所附
    被告上開彰化銀行吉成分行帳戶之存摺存款交易明細查詢、
    個人戶顧客資料卡、板橋郵局98年12月11日板營字第098020
    2276號函暨所附被告上開新店郵局帳戶之查詢帳戶最近交易
    資料、儲金人紀要、身分證件影本、華南商銀98年12月15日
    （98）華同存字第358 號函暨所附被告上開華南商銀帳戶之
    客戶基本資料表、交易明細、被害人丙○○之彰化銀行匯款
    單據影本、被害人乙○○之郵政自動櫃員機交易明細表影本
    及被害人甲○○之郵政跨行匯款申請書影本等件在卷可證（
    附於同上第8694號偵卷第28頁、第34頁、第40頁、第46頁至
    第48頁、第49頁至第51頁、第64頁至第66頁）。綜上各情，
    足認被告自白與事實相符，堪以採信。本件事證至為明確，
    被告犯行堪以認定，應依法論科。
三、核被告丁○○所為，係犯刑法第30條第1 項幫助犯刑法第33
    9 條第1 項詐欺取財罪。至被害人甲○○受騙匯入被告前揭
    華南商銀帳戶之款項，雖因該帳戶嗣經列警示帳戶而停止交
    易，詐欺集團乃未及將款項領出，然於該帳戶停止交易前，
    詐欺集團既已持有帳戶之提款卡及密碼，被害人復已將款項
    匯入，堪認該款項於匯入帳戶同時，即屬該詐欺集團所能支
    配使用，渠等所為欺取財犯行即屬既遂，此部分要不因詐欺
    集團事後能否及時領出款項而異其認定，附此敘明。被告係
    以一交付上開3 帳戶之提款卡及密碼之幫助行為，幫助詐騙
    集團成員詐得被害人丙○○、乙○○及甲○○之財物，係以
    一行為觸犯3 個幫助詐欺取財罪，為想像競合犯，應從一重
    論以一幫助詐欺取財罪。又被告幫助他人實行犯罪行為，為
    幫助犯，依刑法第30條第2 項之規定，按正犯之刑減輕之。
    至詐騙集團成員間，就詐欺犯行有犯意聯絡及行為分擔，應
    論以共同正犯，併此敘明。檢察官聲請簡易判決處刑（與起
    訴有相同效力）意旨雖未敘及被告幫助該詐騙集團成員詐欺
    被害人丙○○及乙○○財物部分，然此部分犯行與聲請簡易
    判決處刑並認定有罪之犯行間有想像競合犯之裁判上一罪關
    係，應為起訴效力所及，復經檢察官移送併案審理，基於審
    判不可分原則，本院自應併予審理，附此敘明。
四、上訴意旨雖否認犯行，惟被告已於本院準備程序及審理時坦
    承犯行不諱，核其自白與卷內事證相符，堪認屬實，本案被
    告犯行事證明確，已據說明如前，被告上訴即無理由。原審
    以被告罪證明確，予以論罪科刑，固非無見，然被告係以一
    交付上開3 帳戶之提款卡及密碼之行為，幫助正犯詐得被害
    人丙○○、乙○○及甲○○等3 人之財物，原審僅審酌其中
    被害人甲○○之被害部分，未及審酌被害人丙○○及乙○○
    等2 人之被害部分，因而未論以想像競合犯，亦有可議之處
    。是被告上訴雖無理由，惟原判既有上開可議之處，自應由
    本院予以撤銷改判。爰審酌被告提供帳戶供他人從事詐財行
    為，非但增加被害人尋求救濟之困難，造成社會人心不安，
    亦助長詐欺犯罪之氣焰，危害財產交易安全及擾亂金融秩序
    甚鉅，惟犯後終能於本院準備程序及審理時坦承犯行，並於
    本院準備程序時當庭依照與被害人丙○○及乙○○之調解內
    容賠償其等損害（參見本院卷第42頁，至被害人甲○○部份
    ，業由華南商銀退還受騙款項，有本院公務電話記錄附於本
    院卷第46頁可查），態度尚稱良好，兼衡被告係出於謀職之
    犯罪動機、目的，暨其生活狀況、智識程度等一切情狀，量
    處如主文所示之刑，並諭知易科罰金之折算標準，以示懲儆
    。又本件原審判決漏未論以想像競合犯，既有適用法條不當
    而被撤銷之情形，依刑事訴訟法第370 條後段之規定，本院
    自不受不利益變更禁止原則之限制，併此敘明。
五、末查，被告前未曾因故意犯罪受有期徒刑以上刑之宣告，有
    臺灣高等法院被告前案紀錄表附卷可稽，其因一時失慮，初
    罹刑章，犯罪後坦承犯行，並已與被害人丙○○及乙○○達
    成和解及履行賠償，上開被害人等均表示願意原諒被告，給
    予被告自新機會（參見本院卷第42頁），堪認被告經此罪刑
    之宣告，當知所警惕，信無再犯之虞，本院因認所宣告之刑
    ，以暫不執行為適當，爰依刑法第74條第1 項第1 款規定，
    併予宣告緩刑2 年，以啟自新。
六、據上論斷，應依刑事訴訟法第455 條之1 第1 項、第3 項、
    第369 條第1 項前段、第364 條、第299 條第1 項前段，刑
    法第30條第1 項前段、第2 項、第339 條第1 項、第55條前
    段、第41條第1 項前段、第74條第1 項第1 款，刑法施行法
    第1 條之1 ，判決如主文。
本案經檢察官彭康凡到庭執行職務。
中    華    民    國    99    年    6     月    30    日
                  刑事第一庭審判長法  官  雷雯華
                                  法  官  王沛雷
                                  法  官  吳祚丞
以上正本證明與原本無異。
本件不得上訴。
                                  書記官  丁梅芬
中    華    民    國    99    年    6     月    30    日
附錄論罪科刑法條：
刑法第339條
意圖為自己或第三人不法之所有，以詐術使人將本人或第三人之
物交付者，處 5 年以下有期徒刑、拘役或科或併科 1 千元以下
罰金。
以前項方法得財產上不法之利益或使第三人得之者，亦同。
前二項之未遂犯罰之。

司法院資訊處製作；財團法人民間司法改革基金會備份。
